臺灣士林地方法院行政訴訟判決　
110年度交字第343號
原      告  楊宗敏  
被      告  新北市政府交通事件裁決處
                      設新北市○○區○○路0段000號2樓
代  表  人  李忠台    住同上
訴訟代理人  黃慧婷律師
上列當事人間交通裁決事件，原告不服被告民國110 年11月24日
新北裁催字第48-CT000000 號裁決，提起行政訴訟，本院判決如
下：
    主  文
原告之訴駁回。
訴訟費用新臺幣參佰元由原告負擔。
    事實及理由
一、程序事項：本件係因原告不服被告民國110 年11月24日新北
    裁催字第48-CT000000 號違反道路交通管理事件裁決書（下
    稱原處分），裁處罰鍰新臺幣（下同）2,700 元，並記違規
    點數3點，提起行政訴訟，經核屬行政訴訟法第237條之1第1
    項第1款規定之交通裁決事件，爰依同法第237條之7 規定，
    不經言詞辯論，逕為判決。
二、爭訟概要：原告駕駛其所有GP-9986 號自用小客車（下稱系
    爭車輛）於109年6月30日12時34分許，在新北市淡水區民權
    路與民生路口處，因「駕車行經有燈光管制之交岔路口闖紅
    燈」之違規事實，經新北市政府警察局淡水分局（下稱舉發
    機關）員警製單舉發，有新北市警交大字CT0000000 號舉發
    違反道路交通管理事件通知單可稽（下稱系爭舉發通知單，
    見本院卷第68頁），嗣經被告以原告有前揭違規事實，而依
    道路交通管理處罰條例第53條第1 項，以原處分對原告為裁
    罰，原告於110年12月1日提起本件行政訴訟。
三、原告主張：舉發照片紅綠不明，前後50公尺內3 個紅綠燈皆
    有不同時間變換，且均可左轉，伊已停車等待號誌變換後，
    以緩慢方式轉向，且違規照片係屬違規架設之攝影機，侵害
    隱私權，現場並無合法定置照片設備，再者，為何要處2,70
    0元之最高罰鍰金額等語。並聲明：原處分撤銷。
四、被告答辯：
　㈠被告重新審查發現本件車主與駕駛人同一，並無道路交通管
    理處罰條例第85條第1 項歸責之適用，原裁決書乃誤植，故
    於110 年12月22日依相同之舉發違規事實及舉發違反法條重
    新製開裁決書，刪除原裁決書誤植之道路交通管理處罰條例
    第85條第1項條文，裁決書已郵寄予原告。
　㈡查證採證影片內容、截圖及參酌違規現場街景圖，自影片00
    ：00：03～00：00：05處可見原告於直行號誌為紅燈時超越
    停止線，駛入左彎待轉區線，且於00：00：23～00：00：28
    處原告尚未見左轉綠燈亮起即轉彎駛入他路段，依道路交通
    標誌標線號誌設置規則第184條規定可知，須於直行時相為
    綠燈時方得進入該待轉區，且進入待轉區後應於看見左轉綠
    燈亮起時方得轉彎駛入他路段，本件系爭車輛於號誌燈號為
    紅燈時，逕行駕駛系爭車輛超越停止線進入待轉區，核其行
    為屬於前開交通部109 年11月2日交路字第109500804號函所
    定義之闖紅燈，應無疑義。 
　㈢至原告故稱採證照片無法看見號誌紅綠等語，惟於上開採證
    影片及其截圖可清楚看見系爭路段時相為圓形紅燈亮起，並
    無原告所稱不清楚紅綠之情事，且就行為當時天候狀況甚佳
    ，視距良好，原告於行駛當時亦無其他可阻礙原告判斷燈光
    號誌變換之事實，且原告行車接近該路口時燈光號誌早已轉
    換為紅燈，按一般客觀理性之駕駛人在此際即可透過雙目觀
    看號誌輕易辨明自己並非系爭路口之通行權人，然原告竟捨
    此未為，在紅燈亮起時自停止線後超越並進入路口左轉，核
    上述情節，不論採證照片或違規行為當時均難謂有何無法識
    別燈光號誌之客觀因素存在；又被告係依違反道路交通管理
    事件統一裁罰基準及處理細則為應處罰鍰之裁量，符合比例
    原則之要求。再者原告既為持有汽車駕駛執照之人，有駕駛
    執照資料及汽車車籍查詢資料為憑，對前述規定應知之甚詳
    等語。並聲明：原告之訴駁回。
五、本院之判斷：
　㈠按「汽車行駛至交岔路口，其行進、轉彎，應遵守燈光號誌
    」，道路交通安全規則第102條第1項第1款定有明文。又「
    車輛指非依軌道電力架設，而以原動機行駛之汽車、慢車及
    其他行駛於道路之動力車輛」、「汽車駕駛人，行經有燈光
    號誌管制之交岔路口闖紅燈者，處1,800元以上5,400元以下
    罰鍰」、「汽車駕駛人有違反同條例第53條規定之情形者，
    除依該條處罰鍰外，並予記違規點數3點」，道路交通管理
    處罰條例第3條第8款、第53條第1項、第63條第1項第3 款分
    別定有明文。次按「左彎待轉區線，用以指示左彎車輛可在
    直行時相時段進入待轉區，等候左轉，左轉時相終止時，禁
    止在待轉區內停留。本標線應配合左彎專用車道及左轉時相
    使用，設於左彎專用車道之前端，伸入交岔路口，距離中心
    不得少於三公尺。」，道路交通標誌標線號誌設置規則第18
    4條第1項、第2項定有明文。
　㈡又按「有關『闖紅燈』行為之認定，於道路交通管理處罰條例
    中並未見相關解釋，另依道路交通標誌標線號誌設置規則第
    170條第1項規定：『停止線用以指示行駛車輛停止之界線，
    車輛停止時，其前懸部分不得伸越該線。』及同規則第206條
    第1項第5款(一)規定：『車輛面對圓形紅燈表示禁止通行，
    不得超越停止線或進入路口。』，若據此認定超越停止線即
    為闖紅燈，則一般大眾恐難以接受，亦非道路交通管理處罰
    條例當初立法精神。故為促使駕駛人回歸對標線之認知，同
    時兼顧執法技術層面與大眾接受程度，茲將面對圓形紅燈時
    超越停止線或闖紅燈之認定敘述如後：(一)車輛面對圓形紅
    燈時仍逕予穿越路口至銜接路段，含左轉直行、迴轉及右轉
    （有關紅燈右轉行為部份，已為道路交通管理處罰第53條第
    2項所另外規範處罰，此部份函釋應不再適用，特附此敘明
    ）即視為闖紅燈之行為。(二)有繪設路口範圍者：車輛無視
    於紅燈警示，有穿越路口之意圖，而車身已伸入路口範圍亦
    視同闖紅燈；若僅伸越停止線而未達路口範圍者，則視為不
    遵守標線指示。(三)無繪設路口範圍者：以車輛無視於紅燈
    號誌，而有穿越路口之企圖，其車身並已伸越停止線並足以
    妨害其他方向人（若有行人穿越道）、車通行者亦以闖紅燈
    論處；若僅車身伸越停止線則以不遵守標線指示視之。(四)
    目前交岔路口已繪設網狀黃線區者暫以該範圍視作路口。」
    ，此有交通部82年4月22日交路字第009811號函釋在案，上
    開函釋，核屬交通部基於主管權責，就法令執行層面所為之
    解釋，與法律之本旨並無違誤，亦未抵觸母法，依法自得予
    以援用。
　㈢末按違反道路交通管理事件統一裁罰基準及處理細則第1條規
    定：「本細則依道路交通管理處罰條例第92條第4項規定訂
    定之」、第2條第1項、第2項規定：「處理違反道路交通管
    理事件之程序及統一裁罰基準依本細則之規定辦理。前項統
    一裁罰基準，如附件違反道路交通管理事件統一裁罰基準表
    。」，核上開統一裁罰基準及處理細則之規定，就其立法目
    的及功能，乃為防止處罰機關枉縱或偏頗，依道路交通管理
    處罰條例第92條第4項所授權交通部會同內政部訂定「違反
    道路交通管理事件統一裁罰基準及處理細則」及其附件「違
    反道路交通管理事件統一裁罰基準表」，用以維持裁罰之統
    一性與全國因違反道路交通管理事件受處罰民眾之公平，不
    因裁決人員不同，而生偏頗，寓有避免各監理機關於相同事
    件恣意為不同裁罰之功能，並非法所不許，於憲法上保障人
    民財產權之意旨並無牴觸(此並有司法院釋字第511號解釋意
    旨理由足資參照），並無違反法律保留原則。核此規定，既
    係基於母法之授權而為訂定，且就違反道路交通管理事件統
    一裁罰基準及處理細則附件所示統一裁罰基準表中有關道路
    交通管理處罰條例第53條第1項之裁罰基準內容（基準表就
    不同違規車種，其可能衍生危害交通安全之輕重不同，而區
    分有機車或小型車、大型車，並就其是否逾越於期限內繳納
    或到案聽候裁決之期限不同，分別裁以不同之罰鍰標準，其
    衍生交通秩序危害，既不相同，分別處以不同之罰鍰，符合
    相同事件相同處理，不同事件不同處理之平等原則。），並
    未牴觸母法，是被告自得依此基準而為裁罰。
　㈣按行政處分如有誤寫、誤算或其他類此之顯然錯誤者，處分
    機關得隨時或依申請更正之。前項更正，附記於原處分書及
    其正本，如不能附記者，應製作更正書，以書面通知相對人
    及已知之利害關係人，行政程序法第101 條第1 項及第2 項
    定有明文。查被告於答辯狀中敘明「被告重新審查發現本件
    車主與駕駛人同一，並無處罰條例第85條第1 項歸責之適用
    ，原裁決書乃誤植，故於110 年12月22日依相同之舉發違規
    事實及舉發違反法條重新製開裁決書」，是被告110年11月2
    4 日所開立之原處分裁決書所記載之道路交通管理處罰條例
    第85條第1 項確屬顯然錯誤，被告既為處分機關，則其依上
    開規定而就原處分裁決書所為顯然錯誤之記載，自得依法予
    以自行更正，且被告基於處罰機關所為亦顯無另為增加違規
    事實及加重裁罰之處，其所為之更正，應屬適法，合先敘明
    。
　㈤本院當庭勘驗影片，其結果為：影片上顯示「2020/06/30 12
    ：34：27」可見前方路口設有行車管制號誌且燈號為圓形紅
    燈，路口號誌燈柱旁設置有「←民生路」、「南↑民權路」之
    標誌，檢舉人車輛於路口前停等紅燈，檢舉人車輛左側車道
    至路口範圍內繪設有連續白虛線之左轉待轉區線，左彎待轉
    區近路口中央處，尚繪設有行人穿越道線與該待轉區重疊交
    錯，同時有行人行走於行人穿越道上。於時間12：34：29～1
    2：34：36，系爭車輛自檢舉人左側出現且左側方向燈亮起
    ，並於前方路口之行車管制號誌仍為紅燈時，駛入路口範圍
    內之左彎待轉區，且亦同時穿越該交錯之行人穿越道而進入
    接近路口中央之範圍。12：34：37～12：34：50，可見前方
    路口垂直路段方向（應為民生路）之車輛持續緊密通過並形
    成車流，而系爭車輛於前方路口範圍內之左彎待轉區內等待
    左轉。於時間12：34：52～12：34：56，前方路口行車管制
    號誌仍為圓形紅燈，民生路仍有多部車輛陸續往左、往右行
    駛，並有機車穿越至對向車道，而系爭車輛則左轉進入民生
    路，並導致由民生路駛出之一部小客車及一部機車需煞車待
    系爭車輛通過後始得繼續前行。影片結束。且前開影片拍攝
    影像連續一致，場景、光彩、色澤均屬常態自然呈現，而無
    任何不協調一致之處。
　㈥依前開勘驗影片、系爭舉發通知單及本院依職權調閱Google 
    Map街景圖，本件違規地點係為民權路與民生路交岔路口，
    民權路南向路段於內側車道處延伸至路口範圍內繪設有白虛
    線之左彎待轉區線，供左轉車輛停等並待行車管制號誌綠燈
    時通過，系爭車輛於該路口行車管制號誌燈號為圓形紅燈時
    ，駛入路口範圍之左彎待轉區，並在左彎待轉區停等紅燈，
    嗣於其行向仍為紅燈，而民生路方向尚有車流，且於不同車
    輛行進間之間隔中穿越而左轉駛入民生路，致民生路駛出之
    車輛需煞車並停等系爭車輛通過。是足認原告駕駛系爭車輛
    於前揭時、地，有「駕車行經有燈光管制之交岔路口闖紅燈
    」之違規事實，應堪認定。
　㈦原告主張舉發照片紅綠不明，原告停等紅燈後以緩慢方式轉
    向云云。惟按道路交通標誌標線號誌設置規則第184條第1項
    、第2 項規定，左轉彎之車輛應於行車管制號誌時相為直行
    時進入左彎待轉區，待行車管制號誌轉換為允許左轉時，始
    進行左轉，查本件原告係於行車管制號誌為紅燈時進入左彎
    待轉區，並於短暫等待由民生路方向出現之車流出現間隔後
    ，於行車管制燈號仍為紅燈時左轉，且當日天氣狀況良好，
    行車管制號誌亦無遭遮蔽且正常運作，足令駕駛人辨別其燈
    號狀況，是原告駕駛系爭車輛行駛至該路口時，應可見行車
    管制燈號為圓形紅燈，原告如欲左轉，應待圓形紅燈轉為直
    行號誌（綠燈直行）時，始向前駛入左彎待轉區，嗣號誌轉
    為左轉號誌（綠燈左轉）時左轉，原告捨此未為，在紅燈亮
    起時自停止線後超越並進入路口稍為等待後逕為左轉，已屬
    闖紅燈行為無誤。是原告此部分主張，應屬無據。
　㈧原告主張被告為何裁處最高罰鍰云云。查被告得依前揭「違
    反道路交通管理事件統一裁罰基準及處理細則」及其附件「
    違反道路交通管理事件統一裁罰基準表」規定為裁罰，已如
    前述，按違反道路交通管理事件統一裁罰基準表，小型車行
    經有燈光號誌管制之交岔路口闖紅燈，罰鍰金額應處2,700
    至4,000元不等，而本件係屬「期限內繳納罰鍰或到案聽候
    裁決者，統一裁罰基準2,700元」，是以被告據此裁罰原告
    罰鍰2,700元，係屬就小型車該類違規事實最低之裁罰，應
    屬適法。原告稱被告裁處最高額罰鍰云云，應屬誤解。
　㈨原告另主張違規架設攝影機不合法，侵犯其隱私權云云。按
    對於違反本條例之行為者，民眾得敘明違規事實或檢具違規
    證據資料，向公路主管或警察機關檢舉，經查證屬實者，應
    即舉發。但行為終了日起逾七日之檢舉，不予舉發；公路主
    管或警察機關受理民眾檢舉違反道路交通管理事件，應即派
    員查證，經查證屬實者，應即舉發，並將處理情形回復檢舉
    人；前項檢舉違規證據係以科學儀器取得，足資認定違規事
    實者，得逕行舉發之。道路交通管理處罰條例第7條之1、違
    反道路交通管理事件統一裁罰基準及處理細則第22條第1 項
    、第2 項分別定有明文。考其規範意旨，係考量警力有限及
    民眾取巧違規成性，為交通秩序混亂原因之一，一般民眾如
    能利用適當管道檢舉交通違規，除可彌補警力之不足外，亦
    將產生極大之嚇阻效果，以達到維護道路交通安全之行政目
    的；然為避免檢舉人刻意鑽營法律文字，造成法條之目的逸
    失，甚至衍生社會、鄰里之不安與不和諧，同時保障法條原
    立法精神目的在維護交通、保障安全，故針對舉發部分，增
    訂（7 日）期限之規定，而強化社會秩序之安定性。是一般
    民眾見有違規事件，皆可於行為終了日起7 日內敘明違規事
    實或檢具違規證據資料，向公路主管或警察機關檢舉，經查
    證屬實者，應即舉發之。又依道路交通管理處罰條例第90條
    規定：「違反本條例之行為，自行為成立之日起；行為有連
    續或繼續之狀態者，自行為終了之日起，逾三個月不得舉發
    。但汽車肇事致人受傷或死亡案件，因肇事責任不明，已送
    鑑定者，其期間自鑑定終結之日起算」。查本件系爭車輛違
    規行為之事實，係由檢舉人於109 年7月2日提供科學儀器取
    得之影像證據資料，向警察機關檢舉，經舉發機關查證屬實
    而於109年7月20日逕行舉發等情，此有系爭舉發通知單可佐
    （見本院卷第68頁）。是本件逕行舉發程序於法自無不合，
六、綜上所述，原告於前揭時、地，確有「駕車行經有燈光管制
    之交岔路口闖紅燈」之違規事實，被告以原處分裁罰，核無
    違誤，原告訴請撤銷原處分，為無理由，應予駁回。
七、本件第一審裁判費為300 元，應由原告負擔，爰確定第一審
    訴訟費用額如主文第2項所示。     
中　　華　　民　　國　　111 　年　　2 　　月　　8     日
　　　　　　　　　行政訴訟庭　法　官　徐文瑞
上為正本係照原本作成。
如不服本判決，應於判決送達後20日內，向本院提出上訴狀並表
明上訴理由（原判決所違背之法令及其具體內容或依訴訟資料可
認為原判決有違背法令之具體事實），其未載明上訴理由者，應
於提出上訴後 20 日內向本院補提理由書（上訴狀及上訴理由書
均須按他造人數附繕本，如未按期補提上訴理由書，則逕予駁回
上訴），並應繳納上訴裁判費新臺幣 750 元。
中　　華　　民　　國　　111 　年　　2 　　月　　8     日
　　　　　　　　　　　　　　　書記官　朱亮彰